【裁判字號】    95,上易,39
【裁判日期】    970124
【裁判案由】    竊盜
【裁判全文】
臺灣高等法院花蓮分院刑事判決          95年度上易字第39號
上  訴  人  臺灣花蓮地方法院檢察署檢察官
上  訴  人
即  被  告  丁○○
選任辯護人  魏辰州律師
被      告  甲○○
被      告  乙○○
被      告  丙○○
上二人共同
選任辯護人  吳秋樵律師
            簡燦賢律師
上列上訴人等因被告等竊盜案件，不服臺灣花蓮地方法院94年度
花易字第36號中華民國95年 1月18日第一審判決（檢察官聲請簡
易判決處刑案號：94年度偵字第 943號及移送併案審理案號：94
年度偵字第3621號），提起上訴，本院判決如下：
    主  文
原判決撤銷。
丁○○共同竊盜，處有期徒刑壹年，減為有期徒刑陸月，如易科
罰金以銀元參佰元即新台幣玖佰元折算壹日。
甲○○共同竊盜，處有期徒刑捌月，減為有期徒刑肆月，如易科
罰金以銀元參佰元即新台幣玖佰元折算壹日。
乙○○、丙○○均無罪。
    事  實
一、丁○○於民國（下同）93年 3月18日起，向行政院國軍退除
    役官兵輔導委員會花蓮農場（下稱花蓮農場）承租花蓮縣壽
    豐鄉○○段28之220、28之16內（起訴書誤植為28之116）、
    28之 426、28之427、28之219、28之166、28之21、28之416
    、28之210內 (起訴書誤植為28之210)地號等9筆土地作為種
    植短期作物之用地，租期4年，面積3.2公頃，且於經公證之
    合作契約中之第5條第1項並明訂：合作期間乙方（即丁○○
    ）應接受甲方（即花蓮農場）督導，負責維護土地之水土保
    持、環境保育及清潔等工作，且不得改變土地之地形地貌。
    然因該土地原屬河川地，土地上滿佈礫石無法耕作，丁○○
    乃向花蓮農場要求整地，經花蓮農場於93年 3月31日發函同
    意其進行整地，惟亦明文告知：整地挖掘之砂石及石塊均不
    得外運。詎丁○○竟不加理會，而伺機出售石塊，換取可種
    植之泥土以改良土地。甲○○得悉後，經與丁○○達成以每
    立方公尺新台幣30元之工資，委請甲○○載離，並以每載運
    1車石塊換取1車可種植之泥土為交換條件。甲○○乃自93年
    12月28日（聲請簡易判決處刑書原載為同年月10日，嗣經檢
    察官在原審當庭更正之）起，僱請不知情之乙○○（砂石車
    司機）及丙○○（怪手司機），與丁○○基於共同犯意聯絡
    ，以假借整地之名，行盜採石塊之實，將所竊得之石塊販賣
    予不知情之林茂生（業經檢察官不起訴處分確定），供其在
    木瓜溪從事自來水管線新建工程蛇籠之用，計約運出20車之
    石塊。旋經警於翌日（即93年12月29日）下午 4時40分許，
    在花蓮縣壽豐鄉○○段28之426及28之210地號土地上查獲。
二、案經花蓮縣警察局移送台灣花蓮地方法院檢察署檢察官偵查
    起訴及移送併案審理。
    理  由
壹、有罪部分
一、前開事實，業據被告甲○○及上訴人即被告（以下簡稱被告
    ）丁○○於原審坦承不諱，互核相符。並經證人即行政院國
    軍退除役官兵輔導委員會花蓮農場生產組組長葉清吉於警詢
    中，證人林茂生於原審時到庭證述在卷。復有行政院國軍退
    除役官兵輔導委員會花蓮農場與被告丁○○所簽訂並經公證
    之合作經營短期作物契約書影本乙份，及該農場於93年3 月
    31日行文予被告丁○○，其上載明：同意整地，惟整地挖掘
    之砂石及石塊均不得外運之函文影本乙紙，與現場照片30張
    、贓證物認領保管單 3紙等件附卷可稽。足認被告甲○○、
    丁○○在原審之自白，均與事實相符。
二、被告丁○○上訴翻異前供矢口否認犯行，辯稱：伊僅是請甲○○整地，載運地上廢棄物，其竟私自販售土石予他人，伊
    並不知情云云。惟查：
（一）被告甲○○經本院轉換為證人身分時仍堅稱：因之前聽朋
      友說丁○○那裡有石頭，而伊需要石頭，所以和庚○○、
      己○到丁○○承租地，表示要買石頭，丁○○說可以以泥
      土換石頭，但如果沒有泥土，石頭就要用買的；談定後伊
      就請怪手去挖，挖的時候丁○○都在場，因為他每天都在
      那裡餵火雞，警察來的時候，他剛好不在場，伊打電話後
      他有來等語。核與證人庚○○在本院證述：其確有與甲○○及己○，至丁○○養火雞之地方，丁○○有說他承租地
      上面的石頭太多要運出去，石頭載出去還要載泥土回來等
      情，互相吻合。是證人甲○○前揭所述，應屬實情；而堪
      認被告所辯：甲○○私自販售土石予他人，伊並不知情云
      云，並不可採。
（二）被告甲○○在本院雖亦稱：丁○○說石頭沒有問題，並向
      伊保證是合法的云云。然其在本院先係稱：丁○○有拿公
      文給伊看，說他是合法申請，伊並沒有注意看上面有記載
      不得外運之文字云云；嗣卻稱：丁○○將一疊文件放在他
      位置旁，指著說他有合法申請，但並沒有拿給伊看，伊有
      瞄到是申請整地云云；已見其對被告丁○○有無拿相關文
      件給其觀看一節，顯有保留。復酌之被告甲○○自承其做
      砂石生意，且係為買石頭專程前往丁○○處洽談，其當會
      詳細查證欲購買之石頭來源是否為合法，始符常理；惟依
      其所述，僅聽取丁○○片面稱來源合法，即予相信，顯與
      常情有違，亦難為採。
（三）綜上各情，被告丁○○、甲○○在本院所辯，應屬卸責之
      詞，無可採信。其 2人犯行事證明確，均堪認定，應予依
      法論科。
三、核被告丁○○、甲○○所為，均係犯刑法第320條第1項之竊
    盜罪。其 2人就前揭犯行，有犯意之聯絡及行為之分擔，均
    應論以共同正犯；另其等利用不知情之乙○○、丙○○，遂
    行竊盜犯行，為間接正犯。原審據以論科，固非無見。惟原
    審誤認被告乙○○、丙○○亦參與本件竊盜犯行（其 2人無
    罪理由詳如後述），而論處被告丁○○、甲○○結夥 3人以
    上加重竊盜罪責，尚有未洽。被告丁○○上訴否認犯行，核
    無理由；檢察官以被告丁○○、甲○○未賠償被害機關，原
    審量刑失衡為由提起上訴，則有理由，自應將原審此部分予
    以撤銷改判。爰審酌被告丁○○、甲○○之素行、犯罪動機
    、目的、手段、所生之危害及涉案情節輕重，暨雖在原審認
    罪，卻在本院否認犯行之犯後態度等一切情狀，分別量處如
    主文第2、3項所示之刑。又本件被告丁○○、甲○○犯罪時
    間在96年 4月24日以前，所犯之罪合於中華民國96年罪犯減
    刑條例第2條第 1項第3款之規定，應減其宣告刑2分之1，並
    依該條例第9條、第10條第1項之規定，併諭知易科罰金之折
    算標準。
四、本件被告丁○○、甲○○行為後，民國（下同）94年1月7日
    修正公布之刑法，自95年7月1日施行，其中刑法第33條第 5
    款修正為主刑之種類：「罰金新台幣一千元以上，以百元計
    算之」；比較被告行為時刑法第33條第5款主刑之種類：「
    罰金銀元一元以上」，就罰金之最低度以適用修正施行前之
    規定對於被告有利。及被告等犯罪時之刑法第41條第 1項前
    段規定：「犯最重本刑為五年以下有期徒刑以下之刑之罪，
    而受六個月以下有期徒刑或拘役之宣告，因身體、教育、職
    業、家庭之關係或其他正當事由，執行顯有困難者，得以一
    元以上三元以下折算一日，易科罰金」; 且被告行為時之易
    科罰金折算標準，修正前罰金罰鍰提高標準條例第 2條前段
    （現已刪除）規定，就其原定數額提高為100倍折算1日，則
    被告行為時之易科罰金折算標準，應以銀元300元折算1日，
    經折算為新臺幣後，應以新臺幣900元折算為 1日。惟95年7
    月1日施行之新修正刑法第41條第1項前段則規定：「犯最重
    本刑為五年以下有期徒刑以下之刑之罪，而受六個月以下有
    期徒刑或拘役之宣告者，得以新臺幣一千元、二千元或三千
    元折算一日，易科罰金」。比較修正前後之易科罰金折算標
    準，以95年7月1日刑法修正施行前之規定，較有利於被告，
    則應依刑法第2條第1項前段，適用修正前刑法第41條第 1項
    前段規定，定其折算標準，均附此敘明。
五、至檢方移送併案之94年度偵字第3621號被告丁○○竊盜部分
    ，所述被告丁○○之犯罪時間係於94年 9月間，與本件犯罪
    時間相差近 9個月，隔時甚遠，行為方式亦非一致，尚無從
    認屬基於概括犯意而為連續犯之裁判上一罪，不得併案審理
    ，自應將該併案審理部分檢還檢察官另行處理，併予敘明。
貳、無罪部分
一、公訴意旨略以：乙○○、丙○○於上開時地受僱於甲○○，
    由丙○○擔任怪手司機，乙○○則擔任砂石車司機，以假借
    整地之名，行盜採石塊之實；因認被告乙○○、丙○○亦涉
    有刑法第320條第1項之竊盜罪嫌等語。
二、按犯罪事實應依證據認定之，無證據不得認定其犯罪事實；
    又不能證明被告犯罪者，應諭知被告無罪之判決，刑事訴訟
    法第154條第2項、第301條第1項分別定有明文。又被告之自
    白，不得作為有罪判決之唯一證據，仍應調查其他必要之證
    據，以察其是否與事實相符，亦為刑事訴訟法第156條第2項
    明文所定。再刑法第320條第1項之竊盜罪，以行為人意圖為
    自己或第三人不法利益，而竊取他人之動產為構成要件，行
    為人須具有「意圖為自己或第三人不法利益」之主觀犯意外
    ，並須有「以己力支配他人動產」之客觀舉動，苟欠缺其一
    ，即無構成竊盜罪之餘地。
三、經查：
（一）被告乙○○、丙○○確係受僱於甲○○，於上開時地裝載
      石塊一節，為證人即被告甲○○始終供承無訛，應屬實情
      。
（二）雖被告乙○○、丙○○曾在原審認罪，惟其等亦同時稱：
      「我認罪，但本案我只是開卡車負責運送，賺取工資而已
      ，至於實情我根本不知道」、「我認罪，我是開怪手的，
      是甲○○找我去那邊幫忙，…我在現場有見過，他有拿和
      約書給我們看，我看了之後，覺得沒有問題，所以才會到
      那邊工作」等語，已見其等在原審之認罪並非毫無保留。
      而被告乙○○、丙○○在警詢及檢察官偵查中即均稱：不
      知石頭是盜採，因地主有出示證件並告知石頭都是合法等
      語。且其等在本院亦分別辯稱：「我是開怪手，確實有載
      出去，所以原審法官問我，我想既然有載，我就認錯」、
      「原審法官的意思是說我們只是受僱於人，是做工的，不
      會判的很重，我想省事，所以才認罪，但對於砂石不能外
      運的事我們並不知道」等語。是足認被告乙○○、丙○○
      在原審之自白，僅係承認有裝載石塊之客觀舉動而已。
（三）另觀之被告乙○○、丙○○之僱用人甲○○始終供稱丁○○向其表明有申請整地，載運石塊是合法的等語。雖其此
      部分辯解如前所述為本院所不採，而認其有竊盜之主觀犯
      意；然其僅僱用被告乙○○、丙○○裝載石塊，已難認其
      必會將實情告知被告乙○○、丙○○。復審酌被告乙○○
      、丙○○受僱之工資，被告乙○○每日工資 6千元（含砂
      石車車資）、丙○○之怪手則每輛砂石車裝載費 200元，
      堪認甲○○僱用其等之行情，亦無超乎一般市場行情。則
      實無積極證據，足認被告乙○○、丙○○確具有「意圖為
      自己或第三人不法利益」之竊盜主觀犯意。
（四）綜上各情，依公訴人所舉證據，並無法證明被告乙○○、
      丙○○確具有「意圖為自己或第三人不法利益」之竊盜主
      觀犯意。此外，本院復查無積極證據足資認定被告乙○○
      、丙○○確有竊盜之主觀犯意，揆諸上開說明，及本於「
      罪疑唯輕」原則，自應為被告乙○○、丙○○無罪之判決
      。原審誤為其等有罪判決，並經檢察官對之提起上訴，應
      由本院就此部分撤銷改判，並為被告乙○○、丙○○均為
      無罪之諭知。
據上論結，應依刑事訴訟法第369條第1項前段、第364條、第299
條第1項前段、第301條第 1項，刑法第2條第1項前段、第28條、
第320條第1項，修正前刑法第41條第 1項前段，中華民國96年罪
犯減刑條例第2條第1項第3款、第7條、第9條、第10條第1項，修
正前罰金罰鍰提高標準條例第 2條，現行法規所定貨幣單位折算
新臺幣條例第2條，判決如主文。
本案經檢察官戊○○到庭執行職務。
中    華    民    國    97    年    1     月    24    日
                        審判長法  官  何方興
                              法  官  林鳳珠
                              法  官  林德盛
以上正本證明與原本無異。
本件不得上訴。
                              書記官  劉妙娘
中    華    民    國    97    年    1     月    24    日
附錄：本案論罪科刑法條全文
刑法第320條
意圖為自己或第三人不法之所有，而竊取他人之動產者，為竊盜
罪，處五年以下有期徒刑、拘役或五百元以下罰金。
意圖為自己或第三人不法之利益，而竊佔他人之不動產者，依前
項之規定處斷。
前二項之未遂犯罰之。


司法院資訊處製作；財團法人民間司法改革基金會備份。
